臺灣桃園地方法院刑事判決　　　　　　　100年度訴字第822號
公　訴　人　臺灣桃園地方法院檢察署檢察官
被　　　告　張　奎
　　　　　　張柏東
上列被告等因違反槍砲彈藥刀械管制條例案件，經檢察官提起公
訴（100 年度偵字第4253號），本院判決如下：
    主    文
張奎未經許可，寄藏槍砲之主要組成零件，處有期徒刑捌月，併
科罰金新臺幣伍萬元，罰金如易服勞役，以新臺幣壹仟元折算壹
日。扣案之土造金屬槍管壹支、制式子彈壹顆均沒收之。
張柏東未經許可，寄藏可發射子彈，具有殺傷力之空氣槍，處有
期徒刑年貳月，併科罰金新臺幣陸萬元，罰金如易服勞役，以
新臺幣壹仟元折算壹日，扣案空氣槍壹支（槍枝管制編號桃鑑0
000000000號）沒收；又未經許可，持有刀械，處有期
徒刑月，扣案十字弓貳把沒收。應執行有期徒刑年肆月，併
科罰金新臺幣陸萬元，罰金如易服勞役，以新臺幣壹仟元折算壹
日，扣案空氣槍壹支（槍枝管制編號桃鑑0000000000
號）、十字弓貳把，均沒收。
    事  實
一、張奎明知土造金屬槍管係槍砲之主要組成零件，與制式子彈
    均係槍砲彈藥刀械管制條例所管制之違禁物，未經許可不得
    寄藏之，竟於民國99年間某日，在臺灣地區某不詳處所，基
    於寄藏上開管制物品之犯意，受酈國平（已歿）之託，收受
    其所交付之槍砲之主要組成零件即土造金屬槍管1 支、具殺
    傷力之制式子彈2 顆，而藏置於其位於桃園縣中壢市○○○
    街28號4 樓之住處，欲伺機轉交予真實姓名年籍不詳綽號「
    聖偉」之人。
二、張柏東明知空氣長槍及十字弓，為槍砲彈藥刀械管制條例所
    管制之物品，非經許可，不得持有，其先於96、97年間某日
    ，在臺東縣某資源回收場內，自真實姓名年籍不詳綽號「阿
    宏」之人處，受贈十字弓2 把而持有之，並將之藏放於桃園
    縣中壢市○○○街28號4 樓住處之書房內；又於99年9 月間
    某日，受宋兆珍之託，在桃園縣中壢市○○○路宋兆珍住處
    ，收受其所交付之具殺傷力之空氣長槍1 把（槍枝管制編號
    桃鑑0000000000號）而持有之，並將之藏放於桃園縣中壢市
    ○○○街28號4 樓住處之房間內；嗣為警於100 年2 月1 日
    21 時 許，經警持本院核發之搜索票前往上址執行搜索，扣
    得土造金屬槍管1 支、制式子彈2 顆、空氣長槍1 枝及十字
    弓2 把，而悉上情。
三、案經桃園縣政府警察局中壢分局報告臺灣桃園地方法院檢察
    署檢察官偵查起訴。
    理  由
壹、證據能力部分：
一、被告以外之人於審判外之言詞或書面陳述，除法律有規定者
    外，不得作為證據，刑事訴訟法第159 條第1 項固有明文；
    惟被告以外之人於審判外之陳述，雖不符同法第159 條之1
    至之4 規定，而經當事人於審判程序同意作為證據，法院審
    酌該言詞陳述或書面陳述作成時之情況，認為適當者，亦得
    為證據。又當事人、代理人或辯護人於法院調查證據時，知
    有第159 條第1 項不得為證據之情形，而未於言詞辯論終結
    前聲明異議者，視為有前項之同意，同法第159 條之5 亦定
    有明文。本案公訴人、被告及其指定辯護人於本院準備程序
    及審判程序中對於本院所引用之供述及非供述證據之證據能
    力均表示沒有意見，且迄於言詞辯論終結前未聲明異議，經
    審酌本院所引用之供述及非供述證據資料作成時之情況，核
    無違法取證或其他瑕疵，認為以之作為證據為適當，均得做
    為證據。
二、查刑事訴訟法關於「鑑定」之規定，除選任自然人充當鑑定
    人外，另設有囑託機關鑑定制度。依同法第198 條、第208
    條之規定，不論鑑定人或鑑定機關、團體，均應由法院、審
    判長、受命法官或檢察官視具體個案之需要而為選任、囑託
    ，並依同法第206 條之規定，提出言詞或書面報告載明鑑定
    之經過及結果，於自然人擔任鑑定人時，尚應依同法第202
    條規定於鑑定前具結，始符合同法第159 條第1 項所定得作
    為證據之「法律有規定」之例外情形，至於囑託機關鑑定之
    情形，因同法第208 條第2 項未準用第202 條之規定，故實
    際為鑑定之人自無須為具結。惟於司法警察機關調查中之案
    件，為因應實務上，或因量大、或有急迫之現實需求，例行
    性當然有鑑定之必要者，例如毒品之種類與成分、尿液之毒
    品反應，或者槍彈有無殺傷力等鑑定，基於檢察一體原則，
    得由該管檢察長對於轄區內之案件，以事前概括選任鑑定人
    或囑託鑑定機關、團體之方式，俾便轄區內之司法警察官、
    司法警察對於調查中之此類案件，得即時送請先前已選任之
    鑑定人或囑託之鑑定機關、團體實施鑑定，以求時效（法務
    部92年9 月1 日法檢字第0920035083號函參照，刊載於法務
    部公報第312 期），此為本院審理相關案件職務上所知悉之
    事項。此種由檢察機關概括選任鑑定人，或概括囑託鑑定機
    關、團體，再轉知司法警察官、司法警察於調查犯罪時參考
    辦理之作為，法無明文禁止，係為因應現行刑事訴訟法增訂
    傳聞法則及其例外規定之實務運作而為。其所為之鑑定結果
    ，與檢察官選任或囑託鑑定，性質上並無差異，同具有證據
    能力。從而，本案查獲空氣長槍、子彈、金屬槍管、十字弓
    等物，經由查獲之警察單位依先前轄區檢察署檢察長事前概
    括選任鑑定機關即內政部、內政部警政署刑事警察局及桃園
    縣政府警察局鑑定，則該等鑑定機關所出具之槍彈鑑定報告
    書自具有證據能力而得為本案之證據，合先敘明。
貳、實體方面：
一、上揭犯罪事實，業據被告張奎、張柏東於警詢、偵查及本院
    審理時均坦承不諱（見100 年度偵字第4253號卷第10-11 頁
    、第13頁背面、第177-178 頁及本院卷第27頁、第47頁背面
    ），並有桃園縣政府警察局中壢分局搜索扣押筆錄、扣押物
    品目錄表、扣押物品收據、現場蒐證照片16張附卷可資佐證
    ，復有前揭空氣長槍1 支（槍枝管制編號桃鑑0000000000號
    ）、十字弓2 把、制式子彈2 顆及土造槍管1 支扣案可資佐
    證，堪信為真實。又上開子彈、土造金屬槍管及空氣槍、十
    字弓，經鑑定結果：
（一）扣案之子彈2 顆，認均係口徑9mm 制式子彈，採樣1 顆試
      射，可擊發，認具殺傷力等情，有內政部警政署刑事警察
      局100 年3 月2 日刑鑑字第1000017869號函可據（見100
      年度偵字第4253號卷第164 -165頁）。
（二）扣案土造金屬槍管1 支，經送內政部警政署刑事警察局認
      係土造金屬槍管，再經函詢內政部，審認係屬內政部86年
      11月24日台（86）內警字第8670683 號公告之槍砲主要組
      成零件等情，有內政部警政署刑事警察局100 年3 月2 日
      刑艦字第1000017869號鑑定書、內政部100 年7 月20日內
      授警字第10008716 01 號函在卷可稽（見100 年度偵字第
      4253號卷162-164 頁）。
（三）扣案之空氣槍1 枝，經桃園縣政府警察局分別以檢視法、
      性能檢驗法、動能測試法鑑定結果，認「送鑑之空氣槍1
      枝（槍枝管制編號桃鑑0000000000號），係氣體動力式槍
      枝，以小型高壓氣體鋼瓶內之氣體為發射動力，槍長約90
      CM，高約28CM，內襯金屬管，槍管內徑約6.00mm，經以金
      屬彈丸測試3 次，其中彈丸（直徑6.0mm 、重量0.88g ）
      ，最大發射速度為115 公尺/ 秒，計算其動能為5.81焦耳
      ，換算其單位面積動能為20.54 焦耳/ 平方公分，另依日
      本科學警察之研究結果，彈丸單位面積動能達20焦耳/平
      方公分，則足以穿入人體皮肉層」，有該局100 年2 月16
      日桃警鑑字第1000022010號槍彈鑑定書1 份在卷可稽（見
      100 年度偵字第4253號卷第117 頁）。是被告張柏東所持
      有之空氣槍1 枝，既足以穿入人體皮肉層，自屬具備殺傷
      力無訛。
（四）扣案之十字弓，經送桃園縣政府警察局鑑驗，認該十字弓
      2 把，1 把弓身長90公分，弓臂寬66公分、1 把弓身長33
      公分、弓臂長33公分、弓臂寬43公分，均具發射箭矢之機
      械原理，並有槍托、準星、板機等配備，屬槍砲彈藥刀械
      管制條例及公告管制之刀械，有桃園縣政府警察局100 年
      3 月4 日桃警保字第1000019070號函暨檢附刀械鑑驗小組
      工作紀錄表、相片等附卷可稽（見100 年度偵字第4253號
      卷第144 -147頁）。
（五）綜上，本件事證明確，被告2 人犯行均堪以認定，應依法
      論科。
二、論罪科刑：
（一）按槍砲彈藥刀械管制條例將「寄藏」、「持有」為分別處
      罰規定，單純「持有」，固不包括「寄藏」，惟「寄藏」
      之受人委託代為保管，其保管本身所為「持有」，既係「
      寄藏」當然結果，法律上自宜僅就「寄藏」行為為包括評
      價，不應另就「持有」予以論罪（最高法院74年台上字第
      3400號判例、97年度台上字第2334號判決參照）。又「槍
      管」業經內政部於86年11月24日以（86）台內警字第8670
      683 號公告為各類槍砲之主要組成零件在案。是核被告張
      奎所為，係犯槍砲彈藥刀械管制條例第12條第4 項未經許
      可寄藏子彈罪及同法第13條第4 項未經許可寄藏槍砲之主
      要組成零件罪；被告張柏東所為，係別分犯同條例第8 條
      第4 項未經許可寄藏空氣槍罪及同條例第14條第3 項未經
      許可持有刀械罪。復按同時地被查獲持有2 種以上之槍砲
      彈藥刀械，有可能係初始即同時地持有之，亦有可能係先
      後持有而僅同時地被查獲。於最初即同時地持有之情形，
      如持有之客體種類相同（同為手槍，或同為子彈者），縱
      令持有之客體有數個（如數支手槍、數顆子彈），仍為單
      純1 罪，不發生想像競合犯之問題；若持有2 不相同種類
      之客體（如同時地持有手槍及子彈，或同時地持有槍砲彈
      藥刀械管制條例所定不同條項之槍枝，如手槍及改造槍枝
      ），則為1 行為觸犯數罪名之想像競合犯。至先後持有而
      僅同時地被查獲者，雖亦併有同時持有之情形（即二持有
      行為重疊部分），仍應視其持有之初之犯意如何，憑以判
      斷其先後所犯持有行為，究屬數罪併罰，抑或應論以連續
      犯而以1 罪論（指行為發生在刑法第56條修正前者），最
      高法院96年度台上字第6417號判決意旨參照。被告張奎以
      一寄藏之行為而同時觸犯上開2 罪名，應依刑法第55 條
      之規定從一重之未經許可寄藏槍砲之主要組成零件罪論處
      ；而被告陳柏東先後於不同時點，分別向不同人收受空氣
      長槍及十字弓，而為警同時查獲，揆諸上揭最高法院判決
      意旨，被告張柏東所犯上開2 罪間，時間有異，犯意各別
      ，行為互殊，應予分論併罰。
（二）又按未經許可持有具殺傷力之空氣槍，其持有之繼續，為
      行為之繼續，亦即一經持有，罪已成立，但其完結須繼續
      至持有行為終了時為止。而刑法第2 條所稱之「行為後」
      係指犯罪最後行為終了之後而言。是本件被告張柏東持有
      具有殺傷力空氣槍之行為，係於99年9 月間起至100 年2
      月1 日21時許為警查獲時止，其持有繼續行為終了時，係
      在槍砲彈藥刀械管制條例100 年1 月5 日之新法修正公布
      ，並於同年月7 日生效，而新增訂之槍砲彈藥刀械管制條
      例第6 條第6 項規定：「犯第1 項、第2 項或4 項有關空
      氣槍之罪，其情節輕微者，得減輕其刑。」情形之後，則
      被告張柏東持有具殺傷力空氣槍之行為，自無新舊法比較
      問題，而應逕行適用該修正後之規定。本件被告張柏東所
      犯槍砲彈藥刀械管制條例第8 條第4 項非法持有具殺傷力
      之空氣槍，經鑑驗結果其單位面積動能為每平方公分20.5
      4 焦耳，已可穿入人體皮肉層，且被告張柏東除經查獲本
      件空氣槍外，尚經查獲十字弓2 把，其於人口密集處持有
      上開具殺傷力之物品，對社會不特定人生命、身體、自由
      等諸般法益均足構成威脅，持以犯罪或轉入他手，對社會
      之治安潛在危險甚鉅，不容輕忽，故難屬槍砲彈藥刀械管
      制條例第8 條第6 項情節輕微，而得減輕其刑之情形。爰
      審酌被告2 人素行、智識程度（均為高職畢業），而有殺
      傷力之槍枝、子彈、刀械屬於高度危險之物品，非經主管
      機關許可不得擅自持有，以維社會大眾安全，被告2 人未
      經許可，無故持有上開槍械，且未繳交治安機關，嚴重危
      害社會安全，惟持有上開槍枝期間，並未使用該槍枝為其
      他對社會治安影響重大之行為，所生危害尚輕及犯後坦承
      犯行態度良好及其犯罪之動機、目的、手段等一切情狀，
      分別量處如主文所示之刑，另就被告張柏東部分定其應執
      行之刑，併就罰金刑部分，均依刑法第42條第3 項前段之
      規定諭知易服勞役之折算標準，以資懲儆。
三、沒收部分：
    扣案之空氣長槍1 枝（槍枝管制編號：桃鑑0000000000號）
    、未經試射但經鑑定具有殺傷力之非制式子彈1 顆，經鑑定
    均具殺傷力，又土造金屬槍管1 支及十字弓2 把，經鑑定亦
    分屬槍砲彈藥刀械管制條例第4 條第1 項第3 款、第2 項之
    刀械及槍枝主要零件，有前揭槍彈鑑定書在卷可稽，均屬違
    禁物，爰依刑法第38條第1 項第1 款規定宣告沒收。至扣案
    已試射擊發之具有殺傷力之制式子彈1 顆，業經鑑定單位試
    射擊發，不具完整結構而失其殺傷力，試射後之彈頭、彈殼
    ，亦非違禁物或供犯罪所用之物，無從依法宣告沒收，併此
    敘明。
據上論斷，應依刑事訴訟法第299 條第1 項前段，槍砲彈藥刀械
管制條例第8 條第4 項、第12條第4 項、第13條第4 項、第14
條第3 項，刑法第11條前段、第51條第5 款、第42條第3 項、第
38條第1 項第1 款，判決如主文。
本案經檢察官蔡佩玲到庭執行職務。
中    華    民    國   100    年    11    月    15    日
                  刑事第四庭  審判長法  官  蕭  世  昌
                                    法  官  王  詩  銘
                                    法  官  陳  麗  芬
以上正本證明與原本無異。
如不服本判決應於收受判決後10日內向本院提出上訴書狀，並應
敘述具體理由。其未敘述上訴理由者，應於上訴期間屆滿後20日
內向本院補提理由書( 均須按他造當事人之人數附繕本) 「切勿
逕送上級法院」。
                                    書記官  謝  雅  茹
中    華    民    國   100    年    11    月    16    日
附錄論罪科刑法條全文：
槍砲彈藥刀械管制條例第8條：
未經許可，製造、販賣或運輸鋼筆槍、瓦斯槍、麻醉槍、獵槍、
空氣槍或第4 條第1 項第1 款所定其他可發射金屬或子彈具有殺
傷力之各式槍砲者，處無期徒刑或5 年以上有期徒刑，併科新臺
幣1 千萬元以下罰金。
未經許可，轉讓、出租或出借前項所列槍枝者，處5 年以上有期
徒刑，併科新臺幣1 千萬元以下罰金。
意圖供自己或他人犯罪之用，而犯前二項之罪者，處無期徒刑或
7 年以上有期徒刑，併科新臺幣1 千萬元以下罰金。
未經許可，持有、寄藏或意圖販賣而陳列第1 項所列槍枝者，處
3 年以上10年以下有期徒刑，併科新臺幣7 百萬元以下罰金。
第 1 項至第 3 項之未遂犯罰之。
犯第1 項、第2 項或第4 項有關空氣槍之罪，其情節輕微者，得
減輕其刑。
槍砲彈藥刀械管制條例第12條：
未經許可，製造、販賣或運輸子彈者，處1 年以上7 年以下有期
徒刑，併科新台幣500 萬元以下罰金。
未經許可，轉讓、出租或出借子彈者，處6 月以上5 年以下有期
徒刑，併科新台幣300 萬元以下罰金。
意圖供自己或他人犯罪之用，而犯前二項之罪者，處3 年以上10
年以下有期徒刑，併科新台幣700 萬元以下罰金。
未經許可，持有、寄藏或意圖販賣而陳列子彈者，處5 年以下有
期徒刑，併科新台幣300 萬元以下罰金。
第 1 項至第 3 項之未遂犯罰之。
槍砲彈藥刀械管制條例第13條：
未經許可，製造、販賣或運輸槍砲、彈藥之主要組成零件者，處
 3 年以上10 年以下有期徒刑，併科新台幣 700 萬元以下罰金
。
未經許可，轉讓、出租或出借前項零件者，處1 年以上7 年以下
有期徒刑，併科新台幣500 萬元以下罰金。
意圖供自己或他人犯罪之用，而犯前2 項之罪者，處5 年以上有
期徒刑，併科新台幣1000萬元以下罰金。
未經許可，持有、寄藏或意圖販賣而陳列第1 項所列零件者，處
6 月以上5 年以下有期徒刑，併科新台幣300 萬元以下罰金。
第 1 項至第 3 項之未遂犯罰之。
槍砲彈藥刀械管制條例第14條：
未經許可，製造、販賣或運輸刀械者，處3 年以下有期徒刑，併
科新台幣100 萬元以下罰金。
意圖供自己或他人犯罪之用，而犯前項之罪者，處6 月以上5 年
以下有期徒刑，併科新台幣300 萬元以下罰金。
未經許可，持有或意圖販賣而陳列刀械者，處1 年以下有期徒刑
、拘役或新台幣50萬元以下罰金。
第 1 項及第 2 項之未遂犯罰之。